【裁判字號】    97,訴,1706
【裁判日期】    971224
【裁判案由】    違反稅捐稽徵法
【裁判全文】
臺灣高雄地方法院刑事判決              97年度訴字第1706號
公  訴  人  臺灣高雄地方法院檢察署檢察官
被      告  丙○○○
選任辯護人  黃振銘律師
上列被告因違反稅捐稽徵法等案件，經檢察官提起公訴（97年度
偵緝字第676 號、97年度偵緝字第677 號），本院判決如下：
    主  文
丙○○○無罪。
    理  由
一、公訴意旨略以：被告丙○○○係設高雄市三民區○○○路
    268 之6 號大禹砂石行負責人，為稅捐稽徵法所稱納稅義務
    人，負有據實製作薪資所得扣繳暨免扣繳憑單及申報營利事
    業所得稅之義務。於民國88年申報營利事業所得稅之際，明
    知甲○○、周李淑菁、乙○○3 人，於87年間並未受僱於大
    禹砂石行，亦未支領薪資，竟基於逃漏稅捐之犯意，在辦理
    大禹砂石行87年度之營利事業所得稅申報時，在「87年度各
    類所得扣繳暨免扣繳憑單」虛偽記載給付上開3 人薪資各新
    臺幣（以下同）60,000元，並在其業務上87年度營利事業所
    得稅結算申報書之「薪資支出」欄位上，將上開180,000 元
    列為薪資支出，再持上開營利事業所得稅結算申報書，向財
    政部高雄市國稅局申報營利事業所得稅，藉此不正當之方法
    ，逃漏87年度營利事業所得稅共計45,000元，足生損害於甲
    ○○、周李淑菁、乙○○及財政部高雄市國稅局稅捐稽徵之
    正確性。嗣因甲○○、周李淑菁、乙○○接獲財政部國稅局
    寄發之87年度所得稅核定通知書時，發覺有異，向國稅局反
    應，始查獲上情，因認被告涉犯稅捐稽徵法第41條納稅義務
    人以不正當方法逃漏稅捐罪嫌。
二、公訴意旨因認本案所涉之行使業務上登載不實文書部分，與
    被告先前所涉犯且已起訴之行使業務上登載不實文書罪部分
    （原起訴後本院案號為89年度訴字第601 號，經通緝到案後
    案號為97年度訴緝字第47號），有裁判上一罪關係，已為移
    送併辦處理，故未將此部分列入起訴範圍。本院審酌公訴意
    旨已將此一裁判上一罪關係之犯罪事實切割為二，且本案所
    涉之稅捐稽徵法第41條罪嫌若判決無罪，本院亦無庸再就其
    餘可能之裁判上一罪為斟酌，故於本案判決中對此行使業務
    上登載不實文書部分即不贅述，合先敘明。
三、按犯罪事實應依證據認定之，無證據不得認定犯罪事實；又
    不能證明被告犯罪者，應諭知無罪之判決，刑事訴訟法第15
    4 條第2 項、第301 條第1 項分別定有明文。又按「稅捐稽
    徵法第41條之漏稅罪，係屬作為犯，而非不作為犯，即須以
    詐術或其他不正當方法之作為，以逃漏稅捐，始克成立。」
    、「依刑事訴訟法第161 條第1 項之規定：檢察官就被告犯
    罪事實，應負舉證責任，並指出證明之方法。因此，檢察官
    對於起訴之犯罪事實，應負提出證據及說服之實質舉證責任
    。倘其所提出之證據，不足為被告有罪之積極證明，或其指
    出證明之方法，無從說服法院以形成被告有罪之心證，基於
    無罪推定之原則，自應為被告無罪判決之諭知」，亦有最高
    法院70年台上字第6856號、92年台上字第128 號判例要旨足
    參。
四、本件公訴人認被告丙○○○涉有以不正當方法逃漏稅捐之犯
    行，無非係以：財政部高雄市國稅局89年8 月30日財高國稅
    法字第89044820號函、甲○○虛報薪資檢舉書、周李淑菁虛
    報薪資檢舉書、各類所得扣繳暨免扣繳媒體申報資料3 張、
    財政部國稅局87年綜合所得稅核定通知書、財政部國稅局87
    年度營利事業所得稅申報核定通知書、大禹砂石行87年度營
    利事業所得稅結算申報書、財政部高雄市國稅局90年3 月9
    日財高國稅法字第90012098號函、綜合所得稅各類所得資料
    查詢、營利事業稅籍資料查詢、勞工保險局97年5 月7日 保
    承資字第09710140700 號函等件為據。訊據被告固坦承曾受
    鄺威銘之邀約而投資大禹砂石行500,000 元，並交付身分證
    予鄺威銘，然堅決上開犯行，辯稱：伊不識字，鄺威銘做何
    事伊不清楚等語。經查，大禹砂石行87、88年度營利事業單
    位帳簿處理人員申報表上所載之記帳人姓名分別為翁朱玉如
    、丙○○○，負責人、經理人、會計均記載為丙○○○乙節
    ，此有本院調閱之97年度訴緝字第47號卷所附之財政部高雄
    市國稅局97年8 月13日財高國稅資字第0970061724號函暨所
    附之87、88年度營利事業單位帳簿處理人員申報表在卷可稽
    （97年度訴緝字第47號卷第145 -147頁）。然證人即翁朱玉
    如於本院審理時業證稱：工作為洗碗，不認識鄺威銘、不曾
    做過會計亦不認識丙○○○等語明確，衡以翁朱玉如於本案
    並無利害關係，其所為證詞應堪採信，故該大禹砂石行87、
    88年度營利事業單位帳簿處理人員申報表內容顯然不實，應
    堪認定。又依照鄺威銘之個人基本資料查詢結果為湖南省人
    ，大禹砂石行原先設立之地址高雄市三民區○○○路268 之
    6 號1 樓此一房屋之出租人陳進財亦於本院審理時證稱：當
    初承租上揭河北一路房屋之人為一非本省籍男人，辦公室事
    務為該非本省籍男人處理，房屋之租金及水電費等亦是向該
    非本省籍男子收取等語綦詳，是大禹砂石行實際經營之人是
    否為被告即非無疑。再者，本院經向中華郵政股份有限公司
    、高雄市農會、彰化商業銀行、第一商業銀行、高雄市第三
    信用合作社等金融機構調閱被告之開戶資料後，與上開大禹
    砂石行87、88年度營利事業單位帳簿處理人員申報表以及大
    禹砂石行87年度營利事業所得稅結算申報書核對後，其上關
    於姓名筆跡以及印文等均與被告之金融開戶資料上之記載不
    符，是該營利事業單位帳簿處理人員申報表以及大禹砂石行
    87年度營利事業所得稅結算申報書亦應非被告所為。則本件
    大禹砂石行之帳戶處理人員既非其上所記載之翁朱玉如或被
    告，翁朱玉如亦不認識被告，且大禹砂石行所設立之住址其
    房屋之租賃亦非被告而係一名與鄺威銘之特徵較為接近之人
    所為，是尚難認被告即為大禹砂石行之實際經營者。又參諸
    前揭判例意旨，納稅義務人以不正當方法逃漏稅捐罪，係屬
    作為犯，而非不作為犯，即須以詐術或其他不正當方法之作
    為，以逃漏稅捐，始克成立，因此納稅義務人如無積極採取
    詐術或其他不正當方法之作為，即難成立本罪。本案既難認
    被告有參與大禹砂石行之實際經營，復無其他證據足以證明
    被告有何積極指示或參與以不正當方法逃漏稅捐之行為，自
    難僅以被告為大禹砂石行之名義登記負責人即認被告有以不
    正當方法逃漏稅捐之犯罪事實。
五、綜上所述，公訴人所提之證據，尚不足使本院形成被告涉犯
    以不正當方法逃漏稅捐犯行有罪之確信，此外，公訴人亦未
    提出其他積極證據證明被告有何以不正當方法逃漏稅捐之行
    為，依上說明，既不能證明被告犯罪，揆諸前開法條之規定
    ，依法自應為被告無罪之諭知。
據上論斷，應依刑事訴訟法第301條第1項前段，判決如主文。
本案經檢察官陳彥竹到庭執行職務。
中    華    民    國    97    年    12    月    24    日
                  刑事第九庭   審判長法  官  陳建和
                                     法  官  黃紀錄
                                     法  官  黃宣撫
以上正本證明與原本無異。
如不服本判決應於收受送達後10日內向本院提出上訴書狀，並應
敘述具體理由；如未敘述上訴理由者，應於上訴期間屆滿後20日
內向本院補提理由書（均須按他造當事人之人數附繕本）「切勿
逕送上級法院」。
中    華    民    國    97    年    12    月    25    日
                                     書記官  林姵妤


司法院資訊處製作；財團法人民間司法改革基金會備份。
